臺灣臺南地方法院民事判決　九十年度訴字第九八六號
　　原　　　告　　甲○○
　　被　　　告　　乙○○○
右當事人間請求返還價金事件，本院判決如左：
      主      文
原告之訴及其假執行之聲請均駁回。
訴訟費用由原告負擔。
　　  事實及理由
一、原告於民國八十七年六月二十三日及同年月三十日分別向被告購買坐落台南縣六
    甲鄉○○段六０一之二號土地中之二百六十七平方公尺及一百四十五平方公尺土
    地，約定價款為每坪新台幣（下同）三十七萬元、三十五萬五千元，共二千九百
    八十八萬三千九百七十五元及一千五百五十七萬一千一百八十七元，原告已付清
    全部價金。被告將右開土地出賣予原告後，即將之分割為六０一之二、六０一之
    八二號二筆土地，並移轉登記予原告，原告乃將之合併登記為六０一之二號，嗣
    因原告建築房屋需要，申請地政機關複丈結果，實地面積竟與買賣面積不同，短
    少情形如下：(一)六０一之二號Ａ部分（合併前六０一之二號），登記面積０點
    ０二六七平方公頃，實地面積０點０二五九一平方公頃，短少七點九平方公尺（
    即二點三八九七五坪）；(二)六０一之二Ｂ部分（合併前六０一之八二號），登
    記面積０點０一四五平方公頃，實地面積０點０一四０七平方公頃，短少四點二
    九平方公尺（即一點二九七七坪）。依民法第三百五十四條第一項、第三百五十
    九條之規定，被告應負出賣人物之瑕庛擔保責任，並返還其無法律上之原因所受
    之利益即溢收價金共一百三十四萬四千八百九十元，及自被告收清價金之最後一
    日，八十七年七月二十日起至清償日止，按法定年息百分之五計算之利息。【計
    算方式：（2.38975坪Ｘ370000元）＋（1.2977坪Ｘ350000元）＝884207＋
    460683 ＝0000000元】等語。並聲明請求判決：被告應給付原告一百三十四萬四
    千八百九十元及自八十七年七月二十日起至清償日止按年息百分之五計算之利息
    ；願供擔保請准宣告假執行。
二、被告則以：原告於八十七年六月二十三日及同年月三十日分別向被告購買甲、乙
    二筆土地，甲地約定面積以分筆登記結果之面積為準，乙地亦約定以分割結果之
    面積為準，嗣經聲請台南麻豆地政事務所就買賣之六０一之二號土地辦理分割複
    丈，將原告買受之右開土地分割編定為地號六０一之二、六０一之八二地號，於
    八十七年六月三十一日完成分割登記之同時辦理所有權移轉登記，原告乃於八十
    七年七月十一日取得該分割後之土地。基於以下理由，本件被告應不負瑕疵擔保
    責任：(一)兩造就買賣土地、面積之計算既約定以分筆分割登記結果之面積為準
    ，並以此面積計算買賣總價金之數額，已依約履行民法第三百四十八條出賣移轉
    財產權及交付標的物之義務；(二)本件經測量結果，分筆登記面積與實際面積沒
    有短少，原告之請求在公差範圍；(三)又被告僅擔保原告依買賣契約之約定取得
    依分割結果之面積取得所有權登記之責任，並不負擔保登記面積與實地面積相符
    之責任；(四)本件於被告將土地完成所有權移轉登記及交付義務後，始發生實地
    不足之危險，依民法第三百七十三條之規定，此項危險應由原告負擔，況原告因
    建築房屋經複丈發覺面積不足時，又怠於通知被告，依民法第三百五十六條第二
    項已視為承認其所受領之物等語，資為抗辯。並聲明請求判決：(一)原告之訴及
    其假執行之聲請均駁回；(二)如受不利之判決，願供擔保請准宣告假執行。
三、不爭執之事實：
    原告分別於八十七年六月二十三日及同年月三十日向被告購買坐落台南縣六甲鄉
    ○○段六０一之二號土地中之二百六十七平方公尺及一百四十五平方公尺部分土
    地，約定價款以每坪三十七萬元、三十五萬五千元計算，面積以所有權狀登記面
    積為計算依據，嗣上開土地先分割為同段六０一之二、六０一之八二號二筆，再
    合併登記為同段六０一之二號，原告已分別依面積二百六十七平方公尺、一百四
    十五平方公尺計算，給付被告總價金二千九百八十八萬三千九百七十五元及一千
    五百五十七萬一千一百八十七元【計算式（267平方公尺＝80.7675坪Ｘ370000＝
    00000000元；145平方公尺＝43.8625坪Ｘ355000＝00000000元】，被告亦已於八
    十七年七月二十一日移轉登記予原告。上開土地經測量結果，其中六０一之二地
    號土地登記面積為０點０二六七公頃（即二百六十七平方公尺），實地面積０點
    ０二五九一０公頃；另六０一之八二號土地０點０一四五公頃（即一百四十五平
    方公尺），共０點０四一二公頃（即四百一十二平方公尺），實地面積０點０一
    四０七一公頃（即一百四十七點一平方公尺）。
四、兩造爭執要旨：被告交付買賣土地之面積是否短少？是否應負民法第二百五十四
    條之物之瑕疵擔保責任？經查：
(一)兩造於買賣坐落台南縣六甲鄉○○段六０一之二號土地中之部分土地之初，已明
    白約定買賣面積之計算以分割後分筆土地所有權狀登記為準，此亦為兩造所不爭
    ，而系爭土地經分割登記結果，分別為二百六十七平方公尺、一百四十五平方公
    尺，亦有土地登記謄本在卷可稽，是足認本件原告係向被告買賣台南縣六甲鄉○
    ○段六０一之二土地面積分別為二百六十七平方公尺、一百四十五平方公尺。次
    查，被告已於八十七年七月二十一日將上開土地移轉登記予原告，登記面積為二
    百六十七平方公尺、一百四十五平方公尺，與兩造約定買賣土地之面積相符，雖
    上開六０一之二地號土地經測量結果，實地面積０點０二五九一０公頃，少於登
    記面積０點０００七九公頃（即七點九平方公尺），另六０一之八二號土地實地
    面積０點０一四０七一公頃（即一百四十七點一平方公尺），少於登記面積０點
    ０００四二九公頃（即四點二九平方公尺），惟上開土地依1/1200比例尺地籍圖
    之容許誤差值分別為十七點四二平方公尺、十一點八七平方公尺觀之，本件土地
    實際面積之登記面積之差值均在容許誤差之範圍。執此，本件移轉面積既與登記
    面積相符，實際面積雖有短少，然亦在容許誤差之範圍，是可認本件被告已依約
    履行其移轉土地所有權之義務，給付之土地面積並無數量之減少，被告已依債之
    本旨履行其給付義務。
(二)原告主張本件實際交付之土地面積短少，被告仍應負物之瑕疵擔保責任，固提出
    八十五年度台上字第一三０六號判例以為論據，查，該判例要旨略以：所謂物之
    瑕疵，係指存在於物之缺點而言，凡依通常交易觀念，或依當事人之約定，認為
    物應具備之價值、效用或品質而不具備者，即為物有瑕疵。查室內面積攸關房屋
    買受人對於房屋實際使用之支配，兩造既於登記總面積外，另就室內面積為特別
    之約定，顯見被上訴人買受系爭房屋，尤重室內實際使用之面積，如有短少，自
    足以影響被上訴人買受系爭房屋之價值及效用等語。惟該判例之當事人有就買賣
    標的物中特定部分即室內實際使用面積有特別約定之情形，認為該室內實際使用
    面積若有短少，即將影響該買賣之價值及效用，出賣人應擔保交付之實際面積與
    登記面積相符，否則出賣人即應負物之瑕疵擔保責任，然本件兩造係特別約定應
    依登記面積為計算買賣價金之依據，並未特別就實際使用面積為約定，與上開判
    例之情形有別，自無援引適用之餘地，原告右開主張，即屬無據，應予駁回。
五、綜上所述，原告主張被告應依民法第三百五十四條第一項、第三百五十九條之規
    定，負出賣人物之瑕庛擔保責任，返還不當得利，即非可採。從而，其請求被告
    給付一百三十四萬四千八百九十元及自八十七年七月二十日起至清償日止按年息
    百分之五計算之利息，依法無據，應予駁回。
六、假執行之宣告：原告受敗訴判決，其假執行之聲請即失所依據，應併予駁回。
七、結論：原告之訴為無理由，並依民事訴訟法第七十八條判決如主文。
中　　　華　　　民　　　國　　九十一　　年　　　五　　　月　　三十一　　日
                                臺灣臺南地方法院民事第一庭
~B法　　　官　莊玉熙
右為正本係照原本作成
如對本判決上訴，須於判決送達後廿日內向本院提出上訴狀
中　　　華　　　民　　　國　　九十一　　年　　　六　　　月　　　二　　　日
~B法院書記官　魏芝雯
